【裁判字號】    98,上訴,2517
【裁判日期】    990721
【裁判案由】    偽造有價證券等
【裁判全文】
臺灣高等法院臺中分院刑事判決        98年度上訴字第2517號
上  訴  人
即  被  告  戊○○
指定辯護人  本院公設辯護人丙○○
上列上訴人因偽造有價證券等案件，不服臺灣臺中地方法院97年
度訴字第3274號中華民國98年10月6 日第一審判決（起訴案號：
臺灣臺中地方法院檢察署97年度偵緝字第1031號），提起上訴，
本院判決如下：
    主  文
上訴駁回。
    事  實
一、戊○○與甲○○（綽號「小黑」）為朋友關係，於借住甲○○之同居人乙○○位於臺中縣太平市○○街457 巷59號住處
    期間，竟意圖為自己不法所有，於民國95年6 月中旬某日，
    在乙○○位於上址4 樓未上鎖臥房之矮櫃內，徒手竊取乙○○所有之空白支票1 張（帳號為00000000000000號之太平市
    農會支票存款帳戶、票號為FA0000000 號）及乙○○所有之
    面額新臺幣（下同）10,500元之支票1 張（發票人為黃明俊
    、票號CRA0000000號），得手後，旋即意圖供行使之用，未
    經乙○○之同意或授權，盜用乙○○放置在前開空白支票旁
    之圓形印鑑章及方形印章各1 枚，當場在該空白支票之發票
    人欄盜蓋乙○○圓形印鑑章之印文3 枚及方形印章之印文1
    枚，再將該圓形印鑑章（原審判決誤載為圓形章印文3 枚）
    及方形章各1 枚放回原處，續於同日某時，在不詳地點，在
    該空白支票上偽填票面金額為3 萬元整及發票日為95年6 月
    27日，而偽造完成如附表所示之支票1 張。戊○○嗣於同年
    月20日前之中旬某日，向羅寶堂佯稱前開偽造之3 萬元支票
    係其友人返還之欠款，持以向不知情之羅寶堂行使，以換取
    同額現金，並應羅寶堂之要求在該支票背面背書，羅寶堂取
    得該支票後，發現發票日期有塗改情形，而於同日要求戊○○取回在發票日期處補蓋印章，戊○○遂於同日某時，復在
    上址4 樓乙○○臥房矮櫃內，接續盜用乙○○之前開圓形印
    鑑章及方形印章，盜蓋印文各1 枚於前開3 萬元支票上之發
    票日期欄，再於翌日某時交予羅寶堂收執，羅寶堂則將現金
    3 萬元交給戊○○，嗣經羅寶堂提示前開3 萬元支票，而於
    95年6 月27日在羅寶堂所有之合作金庫商業銀行太原分行帳
    號0000000000000 號帳戶兌現。戊○○另於95年7 月間某日
    ，在位於臺中縣太平市○○路○ 段不詳地點之「菲力貓遊樂
    場」前，向楊志華佯稱其竊得之前開面額10,500元之客票係
    他人返還之欠款，將該張客票交付給不知情之楊志華，以清
    償其先前積欠楊志華之借款3 千元，楊志華並將差額7,500
    元之現金交付戊○○，楊志華嗣將該張客票交付給不知情之
    王傳芳，王傳芳再將該客票存入不知情之曹美玲（即王傳芳
    之妻）所有之臺中市大坑口郵局帳號00000000000000號帳戶
    內，並於95年7 月20日兌現。期間乙○○於95年7 月4 日，
    因察覺其上開太平市農會支票存款帳戶之金額有異，並至太
    平市農會查詢相關票據資料，始發現前開空白支票失竊並遭
    偽造之事，乙○○於同日返回上址住處查看，始悉前開面額
    10,500元之客票亦已失竊，進而報警循線查悉上情。
二、案經乙○○訴由臺中縣警察局霧峰分局報告臺灣臺中地方法
    院檢察署檢察官偵查起訴。
    理  由
壹、證據能力之說明：
一、刑事訴訟法第159 條第1 項規定：「被告以外之人於審判外
    之言詞或書面陳述，除法律有規定者外，不得作為證據」，
    其立法本旨係以證人於審判外之言詞或書面陳述，屬於傳聞
    證據，此項證據，當事人無從直接對於原供述者加以詰問，
    以擔保其真實性，法院亦無從直接接觸證人而審酌其證言之
    憑信性，違背直接審理及言詞審理之原則，除具有必要性及
    信用性情況之除外者外，原則上不認其有容許性，自不具證
    據能力；至所謂具有必要性及信用性情況者，例如刑事訴訟
    法第159 條之1 至第159 條之5 之情形，仍例外認其有證據
    能力，然此係指法院未於審判期日傳喚相關證人到庭，案件
    僅能依靠該等證人於審判外之陳述以為判斷之情形，始需就
    該等審判外供述證據嚴格依照刑事訴訟法第159 條之1 至第
    159 條之5 所定要件一一檢視各該證人之供述，作為證據之
    資格。倘法院已經依據當事人聲請傳喚證人到庭接受檢辯雙
    方之交互詰問，則法院既已透過直接、言詞審理方式檢驗過
    該證人之前所為證述，當事人之反對詰問權已受到保障得以
    完全行使之情況下，該等審判外證據除有其他法定事由（例
    如：非基於國家公權力正當行使所取得或私人非法取得等，
    而有害公共利益，即以一般證據排除法則為判斷），應認該
    審判外供述已得透過審判程序之詰問檢驗，而取得作為證據
    之資格，亦即其審判外供述與審判中供述相符部分，顯然已
    經構成具備可信之特別情狀，當然有證據資格，其不符部分
    ，作為檢視審判中所為供述可信與否之彈劾證據，當無不許
    之理（最高法院94年度台上字第2507號、95年度台上字第
    2515號判決參照）。查證人乙○○、楊志華業於原審經檢察
    官及被告暨其選任辯護人交互詰問檢視其證詞，揆諸上開最
    高法院判決意旨，其2 人於警詢之證述，已取得作為證據之
    資格，應有證據能力。
二、按被告以外之人於審判外之陳述雖不符刑事訴訟法第159 條
    之1 至之4 等4 條之規定，而經當事人於審判程序同意作為
    證據，法院審酌該言詞陳述或書面陳述作成時之情況，認為
    適當者，亦得為證據；當事人、代理人或辯護人於法院調查
    證據時，知有刑事訴訟法第159 條第1 項不得為證據之情形
    ，而未於言詞辯論終結前聲明異議者，視為有前項之同意，
    同法第159 條之5 定有明文。查本案除前述證人乙○○、楊
    志華警詢中之證述外，檢察官、被告及其辯護人對於本判決
    所引用之後述言詞或書面陳述各項證據方法之證據能力，均
    未於言詞辯論終結前聲明異議，視為於審判程序同意作為證
    據，且本院審酌該等言詞或書面陳述作成之情況並無不當，
    依刑事訴訟法第159 條之5 第2 項規定，自均有證據能力。
三、次按除法律另有規定外，實施刑事訴訟程序之公務員因違背
    法定程序取得之證據，其有無證據能力之認定，應審酌人權
    保障及公共利益之均衡維護，刑事訴訟法第158 條之4 定有
    明文。查本案所引用之非供述證據，並無證據證明係實施刑
    事訴訟程序之公務員違背法定程序所取得，自應認均具有證
    據能力，併予敘明。
貳、實體方面之理由
一、認定犯罪事實所憑之證據及理由
  (一)被告戊○○坦承有於前揭時、地，將附表所示之3 萬元支票
    交給羅寶堂及將面額10,500元之客票交給楊志華，且其有在
    3 萬元支票背面背書，因該3 萬元支票之發票日期欄有塗改
    情形，羅寶堂要求其取回在發票日期欄補蓋印文，及上開2
    張支票分別存入羅寶堂、曹美玲之帳戶提示兌現等事實，經
    核與證人羅寶堂、曹美玲於警詢及偵查中之證述，及證人乙○○、楊志華於警詢、偵查及原審審理中之證述相符，並有
    曹美玲之臺中大坑口郵局帳戶開戶資料及客戶歷史交易清單
    1 份、附表所示之3 萬元支票之正反面影本1 張、羅寶堂之
    合作金庫銀行太原分行帳戶新開戶建檔登錄單及存款往來對
    帳單1 份、太平市農會98年7 月24日中太農信字第09810005
    70號函併附乙○○太平市農會存款印鑑卡及客戶往來交易明
    細表1 份在卷可稽（以上均影本，見警卷第16至20頁、原審
    卷第140 至144 頁），此部分事實堪先予認定。
  (二)證人即告訴人乙○○太平市農會支票存款帳戶之印鑑章，係
    附表所示面額3 萬元支票上之圓形章，有存款印鑑卡影本在
    卷可憑（見原審卷第141 頁），惟觀之附表所示之3 萬元支
    票上所蓋之印文，在發票人欄分別蓋有乙○○圓形印鑑章之
    印文3 枚、方形印章之印文1 枚，在發票日期欄則蓋有乙○○圓形印鑑章及方形印章之印文各1 枚，可知蓋印之人不知
    何者係支票之印鑑章，始會同時將蓋用兩種印文於支票上，
    足證該張支票確係遭人偽造無誤。
二、對於被告辯解之判斷：
  (一)被告矢口否認有何竊盜及偽造有價證券之犯行，辯稱：附表
    所示之3 萬元支票及另張面額10,500元之客票均係甲○○交
    給伊，當時3 萬元支票之發票人欄上印文已經蓋好，票面金
    額及發票日期亦均已填寫好，並非伊盜蓋印章及偽填票面金
    額、發票日期，該3 萬元支票之發票日期欄上圓形章之印文
    ，是伊拿回去給甲○○補蓋的；甲○○交給伊本案2 張支票
    之原因，係因甲○○經營賭場期間，曾經拿面額12萬元左右
    的支票1 張給伊調現，伊就拿該張12萬元支票向友人賴志明
    調現，但該12萬元的支票後來跳票，隔一個半月左右，甲○○拿本案2 張支票給伊作為抵償該12萬元支票跳票之部分款
    項，但甲○○後來避不見面，且未將其餘款項補給伊，該12
    萬元支票跳票之其餘款項，伊後來分5 、6 次慢慢還給賴志
    明云云。
  (二)辯護人則為被告辯護稱：1.證人乙○○於原審證稱：被告在
    其家中借住之期間，係在甲○○經營之賭場上班，而被告幫
    忙其照顧檳榔攤時，帳目亦很清楚等語，足證被告辯稱面額
    10,500元之客票係甲○○交給伊之薪水應係屬實。2.證人乙○○於原審證稱：票應該也有可能是甲○○拿的，因為甲○○也沒有錢，而且被告也很聽甲○○的話，其向地檢署申告
    本案支票是遭被告偷竊，是因為當時只有被告來其家中住，
    而且支票上有被告之背書等語，則證人乙○○全憑被告在其
    家中借住即斷定被告偷竊支票，卻對與其同居8 年之甲○○
    涉案可能全然予以排除，其立場顯有偏頗，所為不利於被告
    之證詞應無證據價值可言。且甲○○自案發後即不知去向未
    曾到案，相較於被告而言，甲○○涉嫌較為重大，亦為證人
    乙○○所不爭，則本案除證人乙○○之指證外，其餘之證據
    僅能證明乙○○失竊之事實，或僅能證明被告持本案2 張支
    票調現之事實，但對於被告是否偽造有價證券乙節，無法為
    積極之證明。3.又依證人乙○○之證言，證人乙○○除前開
    空白支票及面額10,500元之客票遭竊外，在同一地點併發現
    遺失現金6 萬元及金項鍊2 條，倘被告果真行竊，理應竊取
    該金項鍊及現金6 萬元，無庸偽造支票後復背書持向他人調
    現而自曝行跡等語。
  (三)被告於偵查中原辯稱：面額10,500元之客票是甲○○給伊的
    薪水，乙○○也知道，是伊幫忙甲○○、乙○○顧檳榔攤及
    養鳥的薪水云云（見偵緝字卷第24頁），則被告此部分辯解
    與其審理中之辯解前後歧異，真實性已屬可疑。雖被告於原
    審98年9 月17日審理時供稱：伊於偵查中說前開客票是甲○○交給伊的薪水，可能講錯了，因為當時伊被通緝抓到比較
    緊張，沒有注意聽等語（見原審卷第184 頁反面），惟被告
    於原審同日審理時陳稱：伊在甲○○的賭場工作，薪水是每
    天2 千、3 千元不等，是每天領薪水，每天賭場都會對帳，
    對完帳就會付薪水給伊，都是給現金等語（見原審卷第184
    頁），則被告之薪資既係按日向甲○○領取現金，縱使其於
    檢察官訊問時內心緊張，亦無誤認前開客票係其所領取薪資
    之可能，足認被告於偵查及審理中之辯解反覆不一，有圖卸
    罪責之嫌。
  (四)被告於偵查中辯稱：「支票（指附表所示之3 萬元支票）是
    小黑（即甲○○）拿給我的，他告訴我這張票是客票，印章
    上面是草書，我只知道姓林」云云（見偵緝字卷第23頁），
    而證人羅寶堂於偵查中結證稱：「95年6 月接近20日，戊○○說要現金週轉，結果在當天拿了這張票給我（指附表所示
    之3 萬元支票），我有問他票的來源，他說票是他朋友欠他
    的，他朋友就要他女朋友開票來還債」等語（見偵字卷第7
    頁），足證被告於交付支票給羅寶堂時，即知該張支票之發
    票人係乙○○，其於偵查中諉稱其只知道發票人姓林，顯與
    事實不符，亦有卸責推脫之嫌。
  (五)證人乙○○於原審審理時雖另證稱：本案2 張支票也有可能
    是甲○○拿的，因為甲○○也沒有錢等語（見原審卷第115
    反面），但此僅係乙○○個人推測之詞，尚難據以認定被告
    所辯屬實；且證人乙○○於偵查中結證稱：「他（指甲○○
    ）跟我很多年了，從來沒有偷過我東西，是甲○○帶戊○○
    回來住的，在戊○○住的那段期間，東西丟了。」等語（見
    偵緝字卷第33頁），再佐以證人乙○○於原審98年7 月14日
    審理時證稱：伊到太平市農會查知附表所示面額3 萬元支票
    背面有被告之背書時，才知道伊丟掉該張支票，伊知悉後有
    向被告瞭解這件事，被告跟伊說對不起，並說有錢會還伊；
    伊有將此事告訴甲○○，甲○○在檳榔攤生氣的向被告問，
    當時伊有在場，甲○○向被告說你為何這樣，被告一直向甲○○說對不起；被告說沒有拿面額10,500元之客票，只承認
    有簽發附表所示3 萬元之支票，並跟伊說對不起；被告並沒
    有對伊說票是甲○○交給他的等語（見原審卷第116 至117
    、第120 頁反面）。則被告於證人乙○○質疑其竊盜及偽簽
    支票等犯行之際，不但未告知2 張支票均係甲○○所交付，
    反而隱瞞其有拿取面額10,500元客票之事實，甚且就其拿取
    附表所示3 萬元支票之事向甲○○及乙○○2 人道歉，顯然
    有違常理。
  (六)證人乙○○與甲○○同居期間達8 年之久，且被告有在甲○○所經營之賭場幫忙，被告在乙○○之住處居住期間，曾向
    乙○○借款數千元，均有借有還，及被告有為乙○○幫忙照
    顧檳榔攤，帳目亦很清楚等情，固據證人乙○○於原審審理
    時結證在卷（見原審卷第115 頁反面、第120 頁），惟尚不
    能據此逕予推認本案2 張支票非被告所竊，且被告於審理中
    已改稱面額10,500元之客票並非薪水，辯護人猶據以辯護稱
    上開客票係薪水乙節，自有未當。又證人乙○○同時發現置
    放在同一櫃子內之現金6 萬元及金項鍊2 條亦已遺失乙節，
    雖為證人乙○○於原審審理時結證在卷（見原審卷第117 頁
    反面），惟該現金6 萬元及金項鍊2 條究係何時失竊、失竊
    原因為何、是否確與被告有關等情，證人乙○○均毫無所悉
    ，被告之辯護人逕認該現金6 萬元及金項鍊2 條係與本案2
    張支票同時遭竊，進而作為被告並未竊取本案2 張支票之推
    論基礎，尚有未洽，亦難據為有利被告之認定。
  (七)證人賴志明於原審98年7 月14日審理時結證稱：被告有好幾
    次拿票跟伊調現，但是金額伊已經不記得了，被告有說過是
    幫別人調現，調現的票是公司票或是個人票伊沒有注意，票
    都有過等語（見原審卷第122 頁），惟被告於證人賴志明為
    上開證述時，當庭以言詞影響賴志明，證人賴志明旋即改稱
    ：被告調現的票有好幾張沒有過等語（見原審第122 頁），
    堪認證人賴志明翻異前詞，改稱被告調現的票有好幾張沒有
    過之證言，其憑信性至有可疑。況證人賴志明於原審同日審
    理時證稱：被告有幾張票沒有過，但是被告有拿錢把票換回
    去，那條的錢是30幾萬元；被告向伊調現的錢，都是在伊95
    年4 月21日入監執行前的事情，伊與被告間金錢的借與還，
    在伊入監執行前就已經清償完畢了等語（見原審卷第122 頁
    反面至124 頁），亦與本案發生時間及被告於審理中之辯解
    互核不符，其證言自無從為有利被告之認定。
  (八)綜合上述，足認被告所辯純係事後卸責之詞，不足採信，本
    案事證明確，被告之犯行堪以認定。
  (九)證人甲○○迭經原審及本院傳喚、拘提，均無正當理由而未
    到庭，有送達證書及拘提未獲報告書附卷可稽；且被告持附
    表所示3 萬元之支票向證人羅寶堂調現之際，即以票據所有
    人自居，顯然刻意營造其有合法權源之外觀，則縱使該支票
    上關於票面金額、發票日期等文字部分非被告本人所親簽，
    而係由他人代筆，亦不影響被告犯行之成立，本案自無再予
    傳訊證人甲○○及鑑定筆跡之必要，均附此敘明。
三、論罪科刑之理由：
  (一)被告行為後，刑法業於94年2 月2 日修正公布，於95年7 月
    1 日施行，且行為後法律有變更者，適用行為時之法律，但
    行為後之法律有利於行為人者，適用最有利於行為人之法律
    ，現行刑法第2 條第1 項訂有明文。此條規定乃與刑法第1
    條罪刑法定主義契合，而貫徹法律禁止溯及既往原則，係規
    範行為後法律變更所生新舊法律比較適用之準據法，是刑法
    第2 條本身雖經修正，但該條既屬適用法律之準據法，本身
    尚無比較新舊法之問題，應一律適用該條規定以決定適用之
    刑罰法律，先予敘明。又以本次刑法修正之比較新舊法，應
    就罪刑有關之共犯、未遂犯、想像競合犯、牽連犯、連續犯
    、結合犯，以及累犯加重、自首減輕暨其他法定加減原因與
    加減例等一切情形，綜其全部罪刑之結果而為比較，有最高
    法院95年5 月23日95年度第8 次刑庭會議決議可資參照。經
    查：
  1.刑法第201 條第1 項偽造有價證券罪及第320 條第1 項之竊
    盜罪，其法定刑中之罰金刑部分分別為3 千元、5 百元以下
    罰金。修正前刑法第33條第5 款規定：「罰金：1 元以上。
    」，修正後則規定：「罰金：新臺幣1 千元以上，以百元計
    算之。」，經比較新舊法結果，修正後之規定並非較有利於
    被告。
  2.修正後刑法已刪除第55條牽連犯之規定，原屬牽連犯之數個
    犯罪行為，依新法應數罪併罰，修依正前之規定可依裁判上
    一罪論處，則修正後之規定亦未較有利於被告。
  3.綜合上述條文修正前、後之比較，揆諸前揭最高法院決議及
    修正後刑法第2 條第1 項規定之「從舊從輕」原則，應適用
    被告行為時之法律，即修正前刑法之相關規定予以論處。
  (二)按有價證券係以實行券面所表彰之權利時，必須占有該券為
    特質。支票上權利之移轉及行使，與其占有支票有不可分離
    之關係，一旦喪失占有，非依法定程序，不得享有支票上之
    權利，是支票自屬有價證券之一種。核被告所為，係犯刑法
    第320 條第1 項之竊盜罪及同法第201 條第1 項之偽造有價
    證券罪。
  (三)被告盜用乙○○所有之印章，先後2 次盜蓋於空白支票發票
    人欄及發票日期欄之時間甚為緊密，侵害乙○○之同一法益
    ，依一般社會觀念，刑法評價上應視為數次之接續實施，為
    包括一罪之接續犯；又被告盜用乙○○之印章並盜蓋於空白
    支票發票人欄之行為，為偽造有價證券之階段行為；另被告
    行使偽造有價證券之低度行為，為偽造之高度行為所吸收，
    均不另論罪。
  (四)按行使偽造之有價證券以使人交付財物，本即含有詐欺之性
    質，如果所交付之財物，即係該證券本身之價值，其詐欺取
    財仍屬行使偽造有價證券之行為，不另論以詐欺取財罪；行
    使偽造之有價證券，係供擔保或作為新債清償而借款，則其
    借款之行為，已屬行使偽造有價證券行為以外之另一行為，
    應再論以詐欺取財罪，並依牽連犯關係，從一重處斷（最高
    法院95年度台上字第2596號、90年度台上字第5416號、89年
    度台上字第280 號判決意旨參照）。被告行使偽造有價證券
    向不知情之證人羅寶堂換取現金之過程中，本身即含有詐欺
    性質，依前開說明，自不另論以詐欺取財罪，附此敘明。
  (五)被告所犯竊盜罪及偽造有價證券罪間，有方法目的之牽連關
    係，應依修正前刑法第55條之規定，從較重之偽造有價證券
    罪處斷。公訴意旨認被告所犯竊盜罪及偽造有價證券罪，係
    屬數罪併罰關係，尚有未洽，併予敘明。
  (六)原審判決認被告犯行明確，依刑事訴訟法第299 條第1 項前
    段，刑法第2 條第1 項前段，第201 條第1 項、第320 條第
    1 項、第205 條、（修正前）第55條、（修正前）第33條第
    5 款，刑法施行法第1 條之1 第1 項、第2 項前段之規定，
    審酌被告曾因違反麻醉藥品管理條例、槍砲彈藥刀械管制條
    例、違背安全駕駛罪等案件經法院判處罪刑之刑事犯罪紀錄
    ，有臺灣高等法院被告前案紀錄表及臺灣臺中地方法院檢察
    署刑案資料查註紀錄表附卷可稽，堪認其素行不佳，其為貪
    取不法利益，竊取告訴人乙○○所有之支票及客票，再擅自
    偽造支票，持向他人換取現金並兼償還借款，除危害金融秩
    序之維持、影響票據流通之正確性外，且致告訴人乙○○因
    此受有財產上之損害，再兼衡酌被告犯後均飾詞卸責、迄未
    與告訴人乙○○達成和解並賠償損害，未見悔意，及被告之
    犯罪動機、目的、手段、本案偽造支票及竊取支票之金額尚
    非甚鉅等一切情狀，依公訴人之求刑對被告量處有期徒刑3
    年4 月；及認未扣案如附表所示之3 萬元支票1 張，係偽造
    之有價證券，雖未據扣案，然並無積極證據證明業已滅失，
    應依刑法第205 條之規定宣告沒收；併敘明被告於該支票上
    盜蓋乙○○之圓型印文4 枚、方型印文2 枚均為真正，爰不
    予宣告沒收，經核其認事用法均無不當，量刑亦屬妥適，被
    告上訴猶執陳詞否認犯罪，其上訴為無理由，應予駁回。
據上論斷，應依刑事訴訟法第368 條，判決如主文。
本案經檢察官丁○○到庭執行職務。
中    華    民    國    99    年    7     月    21    日
            刑事第十一庭   審判長法  官   郭  同  奇
                                 法  官   許  冰  芬
                                 法  官   陳  慧  珊
以上正本證明與原本無異。
如不服本判決應於收受送達後十日內向本院提出上訴書狀，其未
敘述上訴之理由者，並得於提起上訴後十日內向本院補提理由書（
均須按他造當事人之人數附繕本）「切勿逕送上級法院」。
                                 書記官   高  麗  淇
中    華    民    國    99    年    7     月    22    日
附表：
┌──────┬──────┬──────┬───────────┐
│發票日      │面  額      │支票票號    │付款人                │
├──────┼──────┼──────┼───────────┤
│95年6 月27日│新臺幣3 萬元│FA0000000號 │太平市農會（支票存款帳│
│            │            │            │號00000000000000號）  │
└──────┴──────┴──────┴───────────┘
附錄論罪科刑法條：
刑法第320 條第1 項：
意圖為自己或第三人不法之所有，而竊取他人之動產者，為竊盜
罪，處5 年以下有期徒刑、拘役或5 百元以下罰金。
刑法第201 條第1 項：
意圖供行使之用，而偽造、變造公債票、公司股票或其他有價證
券者，處3 年以上10年以下有期徒刑，得併科3 千元以下罰金。

司法院資訊處製作；財團法人民間司法改革基金會備份。
